【裁判字號】    90,易,30
【裁判日期】    900629
【裁判案由】    詐欺
【裁判全文】
臺灣臺東地方法院刑事判決                              九十年度易字第三０號
    公  訴  人  臺灣台東地方法院檢察署檢察官
    被      告  丙○○
右列被告因詐欺等案件，經檢察官提起公訴 (八十九年度偵字第一四五二號)，本院
判決如左：
    主  文
丙○○意圖為自己不法之所有，以詐數使人將本人之物交付，處拘役伍拾玖日，如易
科罰金，以參佰元折算壹日。
被訴詐欺得利罪部分無罪。
    事  實
一、緣丙○○因日前於丁○○所經營位於台東市○○路○段一四二號之天芳小吃部消
    費，積欠帳款二千二百八十元尚未清償，而於民國八十九年五月二十九日，再度
    前往前開小吃部，於店門口向丁○○稱欲向其老闆借錢還債，丁○○聞言即主動
    提出機車相借。不料丙○○竟萌生不法所有之意圖，於明知丁○○係同意其使用
    機車之情形下，轉向該店內丁○○之子乙○○訛稱丁○○已同意將丁○○所有之
    車號Ｅ七—０三三九號自小客車借其使用，經乙○○質疑，始改稱丁○○係借其
    機車，惟其心有未甘，又於乙○○欲將機車鑰匙由整串鑰匙取下之際，假藉短時
    間即回返，無須如此麻煩之託詞，使乙○○陷於錯誤，而將整串鑰匙連同前開汽
    車由乙○○所保管之鑰匙交付之，丙○○詐得汽車鑰匙後，旋迅速步出店外發動
    該車，竊得該自小客車，復不顧丁○○之阻止，揚長而去，並於台東市卑南加油
    站因過失將該車車頭撞毀，丟棄上址。
二、案經台東縣警察局台東分局報告台灣台東地方法院檢察署檢察官偵查起訴。
    理  由
一、訊據被告丙○○固坦承其確於前開時地向丁○○表示要向老闆借錢清償日前所欠
    消費款，並於明知丁○○係借其機車之情形下，轉向乙○○借汽車，並表示半小
    時就回來，惟矢口否認有何詐欺及竊盜之犯行，辯稱：係乙○○答應借其汽車使
    用，並交付整串鑰匙云云。惟被告前開詐得自小客車鑰匙，並進而竊取該自小客
    車之犯罪事實，業據證人乙○○結證稱：「被告向我說他向我母親借到小客車，
    我說不可能，於是被告改口說是借到機車，當時我要拔機車鑰匙給被告，被告說
    半個小時會回來，整串鑰匙給他就可以，是我媽媽說被告把小客車開走。」及證
    人丁○○結證稱：「欠帳之後第五個星期被告來找我說可以向老闆借錢還我，我
    就說機車可以借他騎，那時我在店門口，後來不知為何，被告跑進去找我兒子，
    出來就準備開車，我阻止被告時，被告已經發動車子。」等語詳實；且被告明知
    丁○○已借其機車，卻又轉向乙○○表示要借汽車，顯然其當時已非單純要借車
    向老闆借錢還債，而係另有居心，不法意圖已然生成；以此對照證人乙○○及丁○○所證上開情節，前後連貫，並無矛盾，且綜合被告之供述及證人之證言，被
    告一次施詐未成，不肯善罷干休，另採迂迴方式遂其不法意圖，亦符合論理法則
    ，前開證人之證言應屬可信；再者，被告對於證人乙○○所證稱：「被告吃飯那
    次有借給被告小客車，被告那天說要去找人拿錢，一下子就回來，結果一去就是
    好幾個小時，回來也沒有錢還我們。」等語，僅辯稱該次借小客車係為拉風並非
    為拿錢，並不否認借車超時，足見被告確有不良之借車記錄，衡諸當時被告拖欠
    債款已久，又有不良借車紀錄，證人乙○○實無可能將價值不斐之汽車再度出借
    予被告，被告所辯，顯非可採。此外，復有車號Ｅ七—０三三九號自小客車為警
    於台東市○○路一一一巷一號前尋獲之照片二幀，車籍查詢認可資料一紙附卷可
    稽，本件事證已明，被告犯行堪可認定。
二、查被告犯罪後，刑法業已修正，於九十年一月十日公布，同年一月十二日施行，
    其中第四十一條第一項前段修正為：犯最重本刑為五年以下有期徒刑之罪，而受
    六個月以下有期徒刑或拘役之宣告，因身體、教育、職業、家庭之關係或其他正
    當事由，執行顯有困難者，得以一元以上三元以下折算一日，易科罰金。比較修
    正前，僅最重本刑三年以下有期徒刑之罪，得易科罰金之規定，以新法有利於被
    告，依刑法第二條第一項前段之規定，自應適用修正後刑法第四十一條第一項前
    段之規定予以論罪科刑。核被告所為，係犯刑法第三百三十九條第一項詐欺取財
    罪及同法第三百二十條第一項之竊盜罪，所犯二罪間有方法結果之牽連關係，為
    牽連犯，依法從一重之詐欺取財罪論處。爰審酌被告一時失慮，貪念蒙心，幸已
    與被害人達成民事和解，被害人所受損害有所補償，且被害人亦表示若被告能按
    時履行和解條件，希望法院從輕量刑，惟被告至今對其犯行仍不肯坦認，尚欠悔
    悟之心等一切情狀，諭知如主文所示之刑，並諭知易科罰金之標準。
三、公訴意旨另以被告明知自己無資力，卻於八十九年四月十一日，在前開丁○○所
    經營之天芳小吃部消費二千二百八十元，拒不簽帳，即行離去，因認被告另涉有
    刑法第三百三十九條第二項詐欺得利罪。按刑法第三百三十九條第二項之詐欺得
    利罪，行為人之行為須該當施用詐數使被害人陷於錯誤之要件始得成立本罪。訊
    據被告雖坦認確於前開時地積欠消費款二千二百八十元，惟堅決否認有何詐欺得
    利之犯行，辯稱：我有跟被害人說工作賺錢會還他們。經查：當日為被告結帳之
    人係丁○○之女兒甲○○，此據證人丁○○及甲○○證述甚詳，而據甲○○證稱
    ：被告係其先生之朋友，認識很久了，且消費當天未請被告簽單，一方面係因為
    該店為小本生意，很少請欠帳的人簽單，另方面則是因為和被告很熟等語，可見
    被告並未惡形惡狀拒不簽單，且其獲得賒帳消費之待遇係因與店家熟識之故，而
    非施用詐數；況被告既與店家熟識，店家對被告或其家人之聯絡方式必有相當瞭
    解，此由證人丁○○證稱其於被告詐騙其汽車之隔日即至被告母親住處詢問等語
    亦可得知，被告實無脫身之可能，被告所辯並非蓄意欠債不還，堪以採信；又被
    告已於九十年三月十九日清償該筆款項，有證人乙○○簽名之收據可稽，足見被
    告確有還款之誠意，復查無其他積極證據可證被告確有詐欺得利之犯行，不能證
    明被告有此部分罪行，應諭知無罪之判決。
據上論斷，應依刑事訴訟法第二百九十九條第一項前段、第三百零一條第一項、刑法
第二條第一項前段、第三百三十九條第一項、第三百二十條第一項、第五十五條、第
四十一條第一項前段，罰金罰鍰提高標準條例第一條前段、第二條判決如主文。
本案經檢察官馬培基到庭執行職務
中    華    民    國      九十      年      六      月    二十九        日
                                  臺灣臺東地方法院刑事庭
                                   審判長法  官 蔡 勝 雄
                                         法  官 黃 怡 玲
                                         法  官 袁 雪 華
右正本證明與原本無異。
如不服本判決，應於判決送達後十日內向本院提出上訴狀。（須附繕本）
「切勿逕送上級法院」
                                         書記官 林 建 成
中    華    民    國      九十      年      六      月    二十九        日
中華民國刑法第三百二十條第一項：
 (普通竊盜罪、竊佔罪)
意圖為自己或第三人不法之所有，而竊取他人之動產者，為竊盜罪，處五
年以下有期徒刑、拘役或五百元以下罰金。
中華民國刑法第三百三十九條第一項：
 (普通詐欺罪)
意圖為自己或第三人不法之所有，以詐術使人將本人或第三人之物交付者
，處五年以下有期徒刑、拘役或科或併科一千元以下罰金。


司法院資訊處製作；財團法人民間司法改革基金會備份。
